臺灣高等法院刑事判決
110年度上易字第60號
上  訴  人  
即  被  告  鄒景睿


選任辯護人  史奎謙律師
            彭郁雯律師
上列上訴人即被告因妨害自由案件，不服臺灣新北地方法院109
年度易字第630號，中華民國109年11月17日第一審判決（起訴案
號：臺灣新北地方檢察署108年度偵字第33109號），提起上訴，
本院判決如下：
    主  文
上訴駁回。
    事  實
一、鄒景睿與許Ｏ華（真實姓名、年籍資料均詳卷）前為男女朋
    友關係，雙方有財務糾葛而感情不睦，詎鄒景睿竟基於恐嚇
    之犯意，於民國108年10月1日9時35分許，在不詳地點，以
    其所有之玫瑰金色平板電腦IPAD暱稱「鄒志遠」登入通訊軟
    體LINE（下稱LINE）後，在與許Ｏ華對話過程中，傳送其前
    於108年8月26日在馥華大觀旅館內拍攝之許Ｏ華裸露照片3張
    （下稱本案照片）予在新北市新莊區住處之許Ｏ華，並傳送
    訊息恫以：「是你決定一切的」、「水能載舟亦能覆舟」、
    「你忘了我是天蠍座了」等語（下稱本案訊息），暗示表達
    擬散布許Ｏ華裸照之意，以此加害名譽之事恐嚇許Ｏ華，使許
    Ｏ華心生畏懼，而致生危害於安全。
二、案經許Ｏ華訴由新北市政府警察局新莊分局報告臺灣新北地
    方檢察署檢察官偵查起訴。
    理  由
壹、證據能力部分
一、證人即告訴人許Ｏ華於警詢及偵訊之供述、於LINE傳送之陳
    述「我覺得這是恐嚇」、「讓我覺得害怕」等語，無證據能
    力：
　　按被告以外之人於審判外之言詞或書面陳述，除法律有規定
    者外，不得作為證據，刑事訴訟法第159條第1項定有明文。
    查，證人即告訴人許Ｏ華於警詢及偵訊之供述、於LINE傳送
    之上揭陳述，係上訴人即被告鄒景睿以外之人於審判外之陳
    述，屬傳聞證據，既經被告及其辯護人爭執此部分證據能力
    ，且查無合於同法第159條之1至第159條之5傳聞證據例外規
    定之情形，是認即告訴人許Ｏ華於警詢及偵訊之供述、於LIN
    E傳送之上揭陳述，均不具證據能力。惟告訴人許Ｏ華於原審
    審理時已具結證述：偵卷第15頁之LINE訊息照片中，於被告
    傳送本案照片及本案訊息後，我確實有傳送「我覺得這是恐
    嚇」、「讓我覺得害怕」等語（見原審易字卷第61頁），此
    部分已屬審判中經具結證述之一部分，依法具有證據能力，
    附此敘明。
二、另被告以外之人於審判外之陳述，雖不符前4條之規定，而
    經當事人於審判程序同意作為證據，法院審酌該言詞陳述或
    書面陳述作成時之情況，認為適當者，亦得為證據，刑事訴
    訟法第159條之5第1項定有明文。本案其餘據以認定被告犯
    罪之供述證據，有關被告以外之人於審判外之陳述，公訴人
    、被告及其辯護人在本院準備程序及審理程序中，均不爭執
    本院所引用如後所述之供述證據之證據能力，且於本院言詞
    辯論終結前亦均未聲明異議，本院審酌該等供述證據作成之
    情況，認均無不適當情事，是依前開規定，均有證據能力。
三、本院以下所引用非供述證據部分，並無證據證明係公務員違
    背法定程序所取得，亦無顯有不可信之情況，且經本院合法
    調查，該等證據自得作為本案裁判之資料。
貳、實體部分　　
一、訊據被告固坦承有於上開時地傳送本案訊息及本案照片（訊
    息及照片詳見偵查卷第15頁；其中本案照片所指為編號1、4
    、5部分）給告訴人等情，惟否認有何恐嚇犯行，辯稱：我
    傳送本案訊息及本案照片給告訴人，是希望告訴人念及舊情
    ，返還投資股票的本金，雙方好聚好散云云。辯護人則為被
    告辯護稱：被告於傳送本案照片時，主觀上既無以本案照片
    為恐嚇或加害告訴人名譽之故意，而傳送本案訊息時也沒有
    要以散布本案照片予第三人來恐嚇告訴人之主觀犯意，自不
    能令被告負恐嚇危害安全罪責。並主張：
　㈠被告傳送系爭照片後，係傳送「回憶」、「太多」之文字予
    告訴人，根本沒有威脅之通知存在，告訴人甚至正常回應被
    告「我出門了」等語。且距傳送本案照片相隔40分鐘之久後
    ，被告方寫下本案訊息，姑不論被告前開文字並未明確表明
    欲對告訴人之名譽為何加害行為，且一般人聽聞上情，均無
    可能心生畏怖之意。且查，本案照片與本案訊息相隔期間，
    告訴人與被告雙方有通話，告訴人亦稱通話內容是討論還款
    等情，過程沒有吵架，也未證述被告表示要對其為何種傷害
    名譽之方式，自不得以被告傳送本案照片及本案訊息之行為
    ，併以告訴人主觀上感受即害怕其名譽受損等節，認定被告
    有恫嚇告訴人之意。
　㈡告訴人固曾證述「我覺得恐懼，我認為被告是在威脅我」等
    語，惟此與告訴人於LINE對話中表示「我覺得這是恐嚇，讓
    我覺得很害怕，真正睡不好的是我」等語，均屬告訴人之審
    判外陳述，且為累積證據，不具補強證據適格，不得作為對
    被告不利認定之依據。
  ㈢被告傳送本案訊息，僅係與告訴人通話後，向告訴人表明前
    此既幫忙告訴人操盤投資賺錢，也可以收回金錢，並無恐嚇
    之意，此從被告傳送本案照片後，係傳送「回憶」、「太多
    」等語，根本沒有威脅之文字。倘被告真欲威脅告訴人，當
    應告知欲以照片作何種不利益方為常理，或至少在電話中恐
    嚇告訴人，惟被告均未為如此行為，告訴人對此亦不爭執，
    故本案照片與本案訊息，確屬二事，應切割觀察。
  ㈣被告於案發當日亦有傳送可以到警察局商談之訊息，若被告
    真有恐嚇犯意，不會主動要求去警察局談，更不會違反常理
    偕同配偶一同前往與告訴人商談還錢事宜云云。　　
二、被告所為確已構成恐嚇危害安全罪：　
　㈠被告前與告訴人間為男女朋友關係，且被告有於上開時地，
    以其所有玫瑰金色平板電腦IPAD傳送本案照片及本案訊息給
    告訴人等情，為被告坦承在卷，核與證人即告訴人於原審審
    理時證述相符（詳後述），且有LINE對話截圖列印資料在卷
    可憑，另有扣案之玫瑰金色平板電腦IPAD一台可佐，此部分
    事實應堪認定。
　㈡按刑法第305條之恐嚇罪，所稱以加害生命、身體、自由、名
    譽、財產之事，恐嚇他人者，係指以使人生畏怖心為目的，
    而對被害人為將來惡害之通知，且僅需以通知加害之事使人
    畏怖為已足，不必真有加害之意思，更不須果真實施加害之
    行為，而被害人是否達到心生恐懼之程度，應本於社會客觀
    經驗法則為判斷基準。經查：
  ⒈證人即告訴人於原審審理時證稱：我跟被告認識約2年多，原
    有交往，但在案發前就已經分手；交往期間被告有拿錢讓我
    去投資，卻在案發當天突然要求還錢；案發當天被告傳送本
    案訊息及如偵卷第15頁編號1、4、5所示之本案照片給我，
    並說要送禮物給我，一直要求我跟他見面，我看了之後覺得
    恐懼，所以當下拒絕跟被告見面，我不知道被告會不會將本
    案照片傳給我們認識的人，我害怕我的名譽受損，也不知道
    被告會做出其他怎樣的事情。我有稍微了解星座，而且一般
    人都認知天蠍座有復仇的特質，但我對天蠍座的人不會感到
    害怕，是被告寫的本案訊息讓我感覺恐懼。我收到被告傳送
    的本案照片與本案訊息間有跟被告通話，被告一直要求見面
    ，要我還錢，但我說我身上沒有什麼錢，而且我不想跟被告
    見面，才會回覆稱我已經出門。因為被告傳本案訊息，我認
    為被告威脅我，我有回應稱我覺得這是恐嚇，讓我覺得害怕
    。後來被告跟他太太李宜芸一起過來我上班的診所找我，我
    很恐懼有找朋友陪伴，因為被告夫妻又說去警察局講明白，
    所以我就直接去警察局報案製作筆錄等語（見原審卷第59至
    68頁）。徵諸告訴人之上揭證述，足證告訴人於收到被告傳
    送呈現伊裸露狀態，並在旅館內所拍攝之本案照片後，已經
    心生畏懼，復於與被告電話交談時，對於被告見面要求予以
    拒絕，並諉稱已出門而逃避與被告見面，嗣於被告傳送本案
    訊息後，旋即於訊息中回覆稱「我覺得這是恐嚇」、「讓我
    覺得很害怕」等語，被告上開行為，確已造成告訴人心生畏
    懼。
  ⒉而參以雙方LINE對話截圖列印資料內容，被告於案發當日先
    告知告訴人其已至告訴人公司樓下，要求告訴人返還前此交
    付之股票投資款，經告訴人答稱沒有足額現金後，被告再接
    連傳送本案呈現告訴人裸露狀態之照片給告訴人，又稱「回
    憶」、「太多」，告訴人雖即回稱「我出門了」，嗣後雙方
    再進行12分36秒之通話，被告又傳送「是你決定一切的」、
    「水能載舟亦能覆舟」、「你忘了我是天蠍座的」等語。告
    訴人並於原審證稱，因為被告傳本案訊息之後，伊覺得害怕
    ，所以才回傳「我覺得這是恐嚇，讓我覺得很害怕，真正睡
    不好的人是我」等語，此亦有該列印資料在卷可憑（見偵卷
    第15頁），經核告訴人證述與上揭雙方LINE對話截圖列印資
    料相符，相互參佐及補強，堪認告訴人證述遭被告以傳送本
    案相片及訊息恐嚇，致其心生畏懼等節應屬可採。
  ⒊再依上揭雙方LINE對話截圖列印資料（見偵卷第15頁）所示
    ，被告先告知告訴人其已至告訴人上班地點，要求告訴人直
    接領現金償還前此所交付之股票投資款項，告訴人要求等之
    後股票全部出清再償還，被告表示拒絕，並傳送「你態度決
    定一切」後，與告訴人通話，之後即接續傳送呈現告訴人裸
    露且在旅館房間內所拍攝之本案照片後，雖被告再傳送「回
    憶」、「太多」等語，惟觀諸本案照片，被告均僅有傳送告
    訴人個人裸露之照片，而非傳送其與告訴人2人間以男女朋
    友正常交往、互動之照片，顯見被告意在告知告訴人其握有
    此等對告訴人而言相對不雅之照片，告訴人自己可以決定應
    該怎麼做（還款與否），況接續被告再與告訴人通話，通話
    之內容，經告訴人證稱：被告一直要求見面遭其拒絕等語，
    嗣被告再傳送本案訊息即「是你決定一切的」、「水能載舟
    亦能覆舟」、「你忘了我是天蠍座了」等，暗示「告訴人還
    款與否將肇致被告之下步舉動」、「告訴人決定是否得當，
    將左右被告採取有利或不利於告訴人之舉措」、「天蠍座是
    愛恨分明」等情，意在告知告訴人，若不返還股票投資款，
    其擬散布本案照片，藉此加害告訴人名譽。基此，顯見被告
    確具恐嚇故意，並以傳送本案照片及訊息之方式為之，其恐
    嚇犯行，彰彰甚明。　　　
　㈢被告所辯不足採之理由　　
　⒈如前所述，被告所傳送之本案照片內容，均為告訴人全身赤
    裸，雖略有以身體姿勢或棉被將重要部位加以遮掩，然告訴
    人之面貌及身體特徵均屬清晰可辨（見偵查卷第15頁），應
    認涉及告訴人之身體隱私。依社會客觀經驗法則判斷，倘未
    經告訴人同意而將本案照片散布他人觀覽，確實將危害告訴
    人之名譽評價，應屬明確。被告若真欲表達與告訴人好聚好
    散之意，斷無以傳送已分手之女朋友裸露且五官清晰可見之
    照片為之。況被告於告訴人表示無法立即清償款項後，即傳
    送本案照片給告訴人，更於雙方電話交談後傳送本案訊息，
    雖本案照片及本案訊息之傳送，有約數十分鐘之時間差，然
    被告確係於傳送本案照片後不久，即傳送「是你決定一切的
    」、「水能載舟亦能覆舟」、「你忘了我是天蠍座了」等具
    有報復性暗示之訊息予告訴人，目的即欲令告訴人聯想被告
    將以所持有之本案照片為散布等舉措，此由當下告訴人也立
    即表達出感到恐懼之回應即明。是依一般社會通念，足認被
    告上開行為已足使告訴人心生畏懼。辯護人切割本案照片及
    訊息，並將LINE訊息之文字擷取片段，辯護稱被告所為未構
    成恐嚇，告訴人亦未因此感受恐懼，不得作為對被告不利認
    定之依據云云，難認有據。
　⒉又恐嚇罪所稱以加害名譽等事恐嚇他人，係指以使人生畏怖
    心為目的，被害人因此所生之畏怖心，屬於犯罪構成要件之
    主觀要素，故被害人表達害怕之意，本不須有補強證據。且
    依告訴人於原審審理時之證述，其於接收被告所傳送之本案
    照片及本案訊息後，確實感受害怕，並回傳「我覺得這是恐
    嚇」「讓我覺得害怕」等文字訊息予被告等語，已足證告訴
    人確有心生畏怖。且依經驗法則，男女朋友分手後，遭對方
    傳送裸露照片及暗示報復之意之文字訊息，確實令人心生畏
    懼，恐懼對方散布照片並為實際報復行動。相互參佐上情，
    足認告訴人證述被告之行為令其畏懼，未悖於常情而屬真實
    可採。辯護人辯稱告訴人指述無補強證據，難為有利於被告
    之認定依據。
　⒊本件被告以傳送告訴人裸露之照片暨暗喻報復性言詞之訊息
    予告訴人，藉以暗示擬散布告訴人裸照之意，以此加害名譽
    之方式，使告訴人心生畏懼，而致生危害於安全，已明確構
    成恐嚇罪，此不因被告未明目張膽告知欲以照片作何種加害
    行為或逕在電話中恐嚇告訴人，即得排除恐嚇犯行，辯護人
    辯護稱若被告真欲威脅告訴人，亦應告知欲以照片作何種不
    利益，或至少在電話中恐嚇告訴人云云，仍屬無稽。
　⒋另被告因仍希望解決其與告訴人間債務糾紛，遂主動要求與
    告訴人於當日晚間見面，然此節已為被告於上揭在案發當日
    上午傳送本案照片及本案訊息之後，與被告恐嚇告訴人之犯
    行無涉。況告訴人亦證稱當日被告先表示至其上班的地方找
    伊，伊因為害怕而委請另一友人陪同，之後被告與其配偶李
    宜芸一同出現，雙方再至警察局說明等語（見原審卷第62-6
    3頁），此亦臻告訴人確因被告上開傳送本案照片及本案訊
    息之恐嚇行為而心生畏懼外，且被告與其配偶、告訴人與友
    人於當日晚間商討相關還款事宜，因時、空環境已更迭，與
    事前被告有無恐嚇告訴人之犯行無涉，更無從以被告事後與
    配偶一同至警察局與告訴人見面，即得以阻礙被告上開恐嚇
    犯行，而為有利被告之認定。至證人即被告配偶李宜芸於原
    審審理時證稱：當天我才聽被告說要請告訴人還錢，所以跟
    告訴人碰面；我下車就請告訴人償還她跟被告借的10萬元，
    告訴人就說沒有欠我們錢，我就說如果沒有那就去警察局。
    當時被告沒有下車，只有我下車跟告訴人談話約10分鐘。過
    程中我沒有覺得告訴人很害怕，她還有帶一名朋友來，且眼
    神很兇惡。告訴人當天沒有提到之前被告有傳送本案照片及
    本案訊息的事情，我是到警察局才知道這件事等語（見原審
    卷第68至72頁）。其雖證稱其與告訴人見面時覺得告訴人沒
    有很害怕之感覺，然其為被告配偶，其等間具有相當之情誼
    關係，證述內容當有迴護被告之嫌，已難遽信。且當日其等
    見面時，距離告訴人收到本案訊息及本案照片已經過相當時
    間，告訴人所面對者又係被告之配偶，是時之反應或情緒並
    未能反應出先前接收被告所傳送本案照片及本案訊息之恐懼
    心理狀態。自不得以證人即被告配偶李宜芸事後個人之主觀
    感覺及推測，為有利於被告之認定依據。辯護人辯稱被告主
    動要求與告訴人至警察局商談，更偕同配偶一同前往，顯見
    無恐嚇犯意云云，仍無從作為有利於被告之認定依據。
  ㈣綜上所述，被告確實有如事實欄一所示恐嚇犯行，其所為上
    開辯解，顯屬事後卸責之詞，不足採信。故本案事證明確，
    被告之犯行足堪認定。　　  
三、論罪科刑：
  ㈠被告於行為後，刑法第305條規定於108年12月25日修正公布
    施行，並自同年月27日生效，惟因上開條文於72年6月26日
    後均未修正，故於94年1月7日刑法修正施行後，所定罰金之
    貨幣單位為新臺幣，且其罰金數額依刑法施行法第1條之1第
    2項前段規定提高為30倍，本次修法將上開條文之罰金數額
    調整換算後予以明定，不生新舊法比較之問題，應依一般法
    律適用原則，逕行適用裁判時法。
  ㈡核被告所為，係犯刑法第305條之恐嚇危害安全罪。又被告於
    上開時、地，分別多次傳送本案照片及本案訊息恐嚇告訴人
    之犯行，係基於同一恐嚇之犯意，於密切接近之時間、地點
    先後實施，各該行為之獨立性極為薄弱，依一般社會健全觀
    念，在時間差距上，難以強行分開，在刑法評價上，應視為
    數個舉動之接續施行，合為包括之一行為予以評價，較為合
    理，應論以接續犯之一罪。
四、上訴之判斷　　　
　  原審本於同上見解，審酌被告原與告訴人為男女朋友關係，
    然因債務糾紛及分手事宜，不思理性處理，竟以上開方式恐
    嚇告訴人，造成告訴人心生畏懼，所為實有不當，應予非難
    。且被告犯後否認犯行，未能與告訴人達成和解，未見悔意
    。兼衡被告供稱現在無業，原本從事業務員，需扶養子女及
    母親之經濟狀況等一切情狀，量處拘役50日，並諭知易科罰
    金之折算標準，為新臺幣1千元折算1日，復說明：扣案之玫
    瑰金色平板電腦IPAD1台部分，為被告所有供前揭恐嚇犯罪
    所用之物，業據被告坦承明確（見原審卷第74頁），爰依刑
    法第38條第2項之規定宣告沒收。另扣案之平板電腦IPAD1台
    部分，被告供稱並未用以與告訴人傳送訊息使用等情，並無
    證據可認與本案犯行有何關聯，無須宣告沒收等語，認事用
    法核無違誤，量刑及沒收之諭知均屬妥適。被告提起上訴，
    仍執上開情詞，空言否認犯行，所執各由均屬無據，業據本
    院一一論駁如前。故本件上訴，為無理由，應予駁回。
據上論斷，應依刑事訴訟法第368條，判決如主文。　　
本案經檢察官謝祐昀提起公訴，被告提起上訴後，經檢察官邱美
育到庭執行職務。
中　　華　　民　　國　　110 　年　　4 　　月　　7 　　日
                  刑事第十六庭  審判長法　官  葉騰瑞
                                      法　官  陳芃宇
                                      法　官  古瑞君
以上正本證明與原本無異。
不得上訴。
                                      書記官  林君縈
中　　華　　民　　國　　110 　年　　4 　　月　　7 　　日
附錄：本案論罪科刑法條全文
刑法第305條
以加害生命、身體、自由、名譽、財產之事恐嚇他人，致生危害
於安全者，處2年以下有期徒刑、拘役或9千元以下罰金。